【裁判字號】    94,訴,446
【裁判日期】    950322
【裁判案由】    毒品危害防制條例
【裁判全文】
臺灣士林地方法院刑事判決               94年度訴字第446號
公  訴  人  臺灣士林地方法院檢察署檢察官
被      告  乙○○
指定辯護人  許華雄律師
上列被告因違反毒品危害防制條例案件，經檢察官提起公訴（94
年度偵字第1890號），本院判決如下：
    主  文
乙○○無罪。
    理  由
一、公訴意旨略以：乙○○為販賣第三級毒品愷他命（Ketamine
    ）、氟硝西洋（Flunitrazepam）及 第四級毒品硝甲西泮（
    Nimetazepam）， 竟於民國93年5 月5 日凌晨1 時許，在臺
    北市○○○路○ 段雅宴音樂西餐廳前，以新臺幣（下同）2
    萬元之代價，向姓名年籍不詳綽號「小馬」之男子購買第三
    級毒品愷他命51小瓶、氟硝西洋10粒、第四級毒品硝甲西泮
    37粒，復於翌日凌晨1 時30分許，在臺北市市○○道敦化南
    路交岔口之「茱莉安娜舞廳」內，販賣第三級毒品愷他命2
    瓶與不知名之人，得款一千元。嗣乙○○與唐國凱因購車發
    生糾紛，乙○○於93年5 月8 日前往臺北市南港區○○○路
    ○ 段101 號前，找唐國凱理論，詎乙○○竟出言恐嚇唐國凱
    （乙○○妨害自由部分，業經不起訴處分確定），經唐國凱
    之同事陳啟斌報案，員警到場處理，員警經乙○○同意後，
    搜索乙○○所有之車號4077-FN 號自用小客車，搜得第三級
    毒品愷他命49小瓶（總毛重88.2公克，驗餘淨重31.29 公克
    ）、氟硝西洋10粒（總毛重2.6 公克，驗餘淨重2.51公克）
    、第四級毒品硝甲西泮37粒（總毛重6.66公克，驗餘淨重6.
    48公克）、研磨棒1 枝、空瓶1 小瓶、分裝袋38小袋、愷他
    命殘渣袋1 包，始查悉上情，因認被告涉犯毒品危害防制條
    例第4 條第3 項之販賣第三級毒品罪、同條第4 項之販賣第
    四級毒品罪嫌等語。
二、按犯罪事實，應依證據認定之，無證據不得認定犯罪事實，
    又不能證明被告犯罪者，應諭知無罪之判決，刑事訴訟法第
    154 條第2 項、第301 條第1 項分別定有明文。次按刑事訴
    訟法所謂認定犯罪事實之證據，係指足以認定被告確有犯罪
    行為之積極證據而言，該項證據自須適合於被告犯罪事實之
    認定，始得採為斷罪資料。如未能發現相當證據，或證據不
    足以證明，自不能以推測或擬制之方法，以為裁判之基礎。
    又刑事訴訟上證明之資料，無論其為直接或間接之證據，均
    須達於一般之人均不致有所懷疑，而得確信其為真實之程度
    ，始得據為有罪之認定，若其關於被告是否犯罪之證明未能
    達此程度，而有合理性懷疑之存在，致使無從形成有罪之確
    信，根據「罪證有疑，利於被告」之證據法則，即不得遽為
    不利於被告之認定（最高法院29年上字第3105號、40年臺上
    字第86號、76年臺上字第4986號判例參照）。另按刑事訴訟
    法第156 條第2 項規定，被告雖經自白，仍應調查其他必要
    之證據，以察其是否與事實相符，立法之目的乃欲以補強證
    據擔保自白之真實性；亦即以補強證據之存在，藉之限制自
    白在證據上之價值。而所謂補強證據，則指除該自白本身外
    ，其他足資以證明自白之犯罪事實確具有相當程度真實性之
    證據而言。雖其所補強者，非以事實之全部為必要，但亦須
    因補強證據與自白之相互利用，而足使犯罪事實獲得確信者
    ，始足當之（最高法院74年臺覆字第10號判例參照）。再按
    事實審法院對於證據之取捨，依法雖有自由判斷之權，然積
    極證據不足證明犯罪事實時，被告之抗辯或反證縱屬虛偽，
    仍不能以此資為積極證據應予採信之理由（最高法院30年度
    上字第482 號判例亦同此意旨）。
三、公訴人認被告乙○○涉犯毒品危害防制條例第4 條第3 項、
    第4 項之罪嫌，係以(一)被告之自白。(二)扣案之第三級毒品愷
    他命49瓶、氟硝西洋10顆、第四級毒品硝甲西泮37粒、研磨
    棒1 枝、空瓶1 小瓶、分裝袋38小袋。(三)臺北市政府警察局
    93年7 月30日北市鑑毒字第242 號鑑驗通知書一紙為其主要
    論據。惟訊據被告於本院準備程序及審理時雖供承持有上開
    第三級及第四級毒品之事實，然堅決否認有何販賣第三級及
    第四級毒品之犯行，辯稱：伊於警詢時被警察刑求才承認販
    毒，又警員告知，要伊在檢察官前好好講，不然不將扣押的
    車子還給伊，伊才會在偵查中承認販毒等語。經查：
  一程序事項：
  (一)被告指稱於93年5 月9 日於警局所為之自白，係在製作筆錄
    過程中，有一名穿黑色運動休閒裝之警員與伊在二樓房間內
    ，叫伊坐著，用手銬把伊雙手反銬在椅背，警員先用毛巾把
    伊的頭綁住，遮住眼睛，然後再用膠布綑起來，用手打伊的
    頭，先揮頭，邊打邊說有賣，對不對，伊只要一說沒有，就
    打伊頭，打了六、七下後，就踹伊的肚子，伊要辯解，就再
    打伊，因伊沒有承認，就被一直打，打到最後，伊就先承認
    有販賣毒品等情（見本院94年12月23日審判筆錄）；然證人
    甲○○即臺北市政府警察局南港分局玉成派出所當日詢問被
    告之警員於本院審理時證稱：「（在庭被告涉犯毒品案件是
    否你承辦？）我是承辦人之一」、「（被告筆錄製作，是你
    一人單獨製作或是你與另一位警員訊問、製作？）二人都有
    問，也都有製作」、「（你訊問地點為何？）玉成派出所二
    樓辦公室」、「（在派出所他有無受到員警的毆打？）沒有
    ，在我的部分是沒有」、「（當時製作筆錄其他在場人有無
    對被告施以毆打？）就我所知是沒有」、「（製作筆錄時他
    是否有承認販毒？）起先是否認，後來是承認」、「（為何
    被告先否認後承認？）有其他同事跟他溝通」、「（他是如
    何溝通你知道嗎？）就是一般的交談」等語（見本院95年3
    月3 日審判筆錄），顯與被告所述情節有異；且證人丙○○
    即被告友人於本院審理時亦證稱：「（請陳述你所看到警察
    訊問乙○○的情形？）剛開始時警察態度都很好，先聊到車
    子糾紛，後來問我們毒品那麼多，是否要拿去賣，乙○○說
    不是，警察後來就不相信，態度就變得不是很好，後來一位
    警察就帶乙○○到樓上去」、「（後來怎麼樣？）過沒有多
    久乙○○跟那個警察下來了，看著我，表情怪怪的，乙○○
    就跟我說他被打」、「（被何人打？）被帶他上去的那個人
    打」、「（乙○○下來時看到他的表情怪怪的是指何意？）
    就是他下來時，耳朵、臉紅紅的，冒冷汗，表情比較怪，不
    像上去的樣子」、「（乙○○有跟你講他哪裡受傷？）他好
    像有講，但我忘了」等語（見94年12月23日審判筆錄），亦
    僅足證明被告告知遭刑求之事，卻未親見被告有遭受刑求之
    情形。再參酌被告於當日經警移送檢察官檢察官偵訊時，並
    未提及遭刑求之事，直至93年10月4 日偵查中，始提出刑求
    之抗辯，且於當日偵訊交保後，亦未前往醫院驗傷，保全刑
    求相關證據，亦有違常理。是被告前揭刑求抗辯，自難憑採
    ，其警詢之自白，應係出於任意性，自有證據能力。
  (二)被告於93年5 月9 日檢察官偵訊時供稱：「（為何警訊稱五
    月六日凌晨一時三十分許在台北市市○○道與敦化南路交叉
    口向不知名的人兜售？）有，我賣k 他命，是與我一同在茱
    莉安娜舞廳消費的客人聊天他知道我有向我買的，我不認識
    他」、「（如何賣他？）他問我身上有沒有，說如果有的話
    就賣給他，所以我就賣給他k 他命，是以二支一千元賣給他
    」、「（是否就賣這一次？）是的」等語（見1373偵查卷第
    6 頁）。被告上開販賣毒品之自白，並無欠缺任意性與真實
    性之情事，依刑事訴訟法第156 條第1 項之規定，自得作為
    證據。
  二實體事項：
  (一)被告雖於93年5 月9 日警詢時供稱：「（你分裝袋做何用途
    ？販賣過何毒品幾次？）分裝袋是有意圖販賣。共販賣過K
    他命壹次，是93 年5月6 日凌晨1 時30分在台北市市○○道
    與敦化南路交口『茱莉安娜舞廳』向不知名人士主動攀談後
    向其兜售出K 他命二小瓶，共新台幣壹仟元」等語（見第76
    66號偵查卷第30至31頁）；復於同日檢察官初訊時供述：「
    （為何警訊中稱5 月6 日凌晨1 時30分許在台北市市○○道
    與敦化南路交叉口向不知名的人兜售？）有，我賣K 他命，
    是與我一同在茱莉安娜舞廳消費的客人聊天他知道我有向我
    買的，我不認識他」、「（如何賣他？）他問我身上有沒有
    ，說如果有的話就賣給他，所以我就賣給他K 他命是以二支
    一千元賣他的」、「（是否就賣這麼一次？）是的」等語（
    見第1373號核退卷第6 頁）。然除前開自白外，被告嗣於檢
    察官訊問、本院準備程序及審理時均否認有販賣毒品之情事
    ，則其供述前後不一，其自白是否與事實相符，已非無疑。
    且被告於93年5 月9 日警詢時係稱：其係主動向該不詳姓名
    之人（即買主）詢問是否要買毒品K 他命云云，核與其於同
    日偵查中供稱：係該不詳姓名之買主問其是否有K 他命，如
    有即賣給伊等語，亦大相逕庭，是否僅憑被告前後不一且互
    有矛盾之自白即為不利於被告之認定，亦值研究。
  (二)警方在被告車上查獲被告所有之第三級毒品愷他命49小瓶、
    氟硝西洋10粒、第四級毒品硝甲西泮37粒等物，及臺北市政
    府警察局93年7 月30日北市鑑毒字第242 號鑑驗通知書，充
    其量僅能證明被告持有第三級及第四級毒品事實無疑。至另
    查獲被告所有之研磨棒1 枝、空瓶1 小瓶、分裝袋38小袋、
    愷他命殘渣袋1 包等物，或可供持有毒品所用，或可供施用
    毒品所用，用途不一而足，自難以被告持有該等扣案物即遽
    採為被告販賣毒品之依據。況扣案之毒品，或為液態瓶裝，
    或為藥丸型式，根本不需使用研磨棒分裝，顯非作為販賣毒
    品使用之物，甚為明確，是被告辯稱其向姓名年籍不詳綽號
    「小馬」之男子購買前開毒品時即附有研磨棒、空瓶、分裝
    袋等物，尚可採信。
  (三)再被告於93年5 月5 日買進k 他命等毒品，於同月8 日為警
    查獲，僅有三日，未及施用毒品，應有可能，尚難以被告於
    查獲時未驗出有毒品反應，即遽論被告買入毒品係供販賣之
    用。
  (四)又公訴人雖認被告持有毒品之數量與其每月約三萬元之收入
    不符，顯係欲以販賣毒品謀生云云，惟被告係以約二萬元之
    代價購入上開毒品，價值尚非昂貴，數量亦非眾多，以之供
    自己施用，尚不悖於常情。又被告以約二萬元之價格購入前
    揭毒品，以其每月收入約三萬元計算，雖有入不敷出之嫌，
    然一般人籌措資金之方式頗多，或係自有之積蓄，或係業外
    投資之收益，或係向親友或金融機構貸款，不一而足，尚難
    僅以被告個人之薪資收入與買入毒品之價值不相當即遽論被
    告有營利之意圖。
  (五)另被告既係一次購入上開毒品，而非分批販入，即與公訴人
    質疑被告為滿足好奇心為何購入如此數量之毒品一節無涉。
  (六)再被告就之前為何會承認販賣毒品之辯詞雖先後供述不一，
    惟揆諸前揭判例意旨，仍應有積極之證據足以證明被告犯罪
    ，亦難僅以被告之抗辯或反證係屬虛偽或先後供述不一，
    即資為積極證據而認定被告確有前揭犯行。
  (七)此外，復查無被告與購買者之通聯監聽紀錄，或有任何證人
    出面指證知悉或曾向被告購買毒品之情事。
四、綜上所述，被告雖曾於警詢時及偵查中自白有販賣毒品之事
    實，然無其他補強證據佐證被告之自白確與事實相符。公訴
    人所舉證據，尚不足為被告有罪之積極證明，本院無從獲得
    被告有罪之心證。基於無罪推定之原則，應為被告無罪判決
    之諭知。
據上論斷，應依刑事訴訟法第301 條第1 項，判決如主文。
本案經檢察官呂永魁到庭執行職務。
中    華    民    國    95    年    3     月    22    日
                  刑事第四庭審判長法  官  謝靜恆
                                  法  官  許碧惠
                                  法  官  周明鴻
以上正本證明與原本無異。
如不服本判決，應於判決送達後10日內，向本院提出上訴狀。
                                  書記官  楊哲偉
中    華    民    國    95    年    3     月    24    日


司法院資訊處製作；財團法人民間司法改革基金會備份。
